【裁判字號】    95,抗,38
【裁判日期】    951130
【裁判案由】    聲明異議
【裁判全文】
臺灣高等法院民事裁定                  95年度抗字第38號
抗  告  人  台北市政府捷運工程局
法定代理人  甲○○
代  理  人  李家慶律師
            林  瑤律師
上列抗告人因與法商馬特拉交通事業股份有限公司（S.A.Matra
Transport）間聲明異議事件，對於中華民國94年12月6日臺灣臺
北地方法院89年度執字第27327號裁定提起抗告，本院裁定如下
：
    主      文
抗告駁回。
抗告程序費用由抗告人負擔。
    理      由
一、抗告意旨如附件。
二、按公司之變更組織，只是改變其組織形態，並非另行設立新
    公司，其法人人格之存續，不受影響，原屬變更組織前公司
    之權利或義務，當然應由變更組織後之公司繼續享有或負擔
    ，合先敘明。
三、本件相對人法商馬特拉交通事業股份有限公司（S.A.Matra
    Transport）主張其與抗告人間履約爭議事件，業經中華民
    國商務仲裁協會（已更名為中華民國仲裁協會）作成仲裁判
    斷，命相對人應給付新台幣385,465,473元、美金5,334,030
    元及法郎108,238,054元及利息，並經法院裁定准許強制執
    行確定，爰執此為執行名義向原法院聲請對抗告人強制執行
    。於強制執行程序中，抗告人以質疑相對人之法人人格是否
    存續為由聲明異議，遭原法院以無理由予以駁回，因此提起
    本件抗告。
四、抗告人主張其曾委請法國律師向當地主管機關查證，經法國
    律師於西元1996年6月19日回函表示，「S.A.Matra
    Transport」自1995年12月31日起即已停止營業，並將其所
    有資產移轉他人。相對人公司負責人d'ALLEST先生於1995
    年12月5日來函檢附之「新聞稿」亦已載明：「Lagardere集
    團將移轉全部交通事業成立另一家新公司，並與西門子運輸
    系統集團各占其百分之五十股權；Lagardere集團及西門子
    公司將在新公司中享有平等的地位，該新公司將承接Matra
    Transport之所有業務，除去一在台北市之合約，該合約將
    由Lagardere集團保有其原有的契約權利及義務」（原審卷
    二第52至54、158、159頁）。而1996年2月8日歐洲共同體委
    員會公報第一點已載明西門子公司、Lagardere集團及Matra
    TransportS.A.(即Lagardere集團之子公司)合併後，另設立
    一家新公司Matra Transport International，且亦載明該
    新公司承接全部運輸業務（原審卷二第160、161頁）。再參
    之歐洲工商名錄並無S.A.Matra Transport及S.A.S. Matra
    Transport設址（見原審卷二第178-179頁），網站資料-相
    對人公司登記所記載住址亦為Lagardere Group之主事務所
    （見原審卷二第56頁）。顯然相對人公司已不存在等語，此
    為相對人否認之。
五、經查抗告人所謂法國律師查詢回函，觀其內容表示僅係根據
    美商鄧白氏國際徵信股份有限公司所出具之報告及新聞報導
    ，此與相對人負責人之新聞稿、網站資料及歐洲共同體委員
    會公報內容等，亦均屬抗告人片面提出，未經認證，復為相
    對人否認其真實，尚不足為證，且公司停業或資產、業務移
    轉亦與公司人格之存續無直接關連。至工商名錄中縱無登錄
    相對人，亦難憑此即認相對人已不存在。且該法國律師回函
    、新聞稿復經抗告人於台灣台北地方法院90年度重訴字第
    220 號兩造間債務人異議之訴中，民國90年1月18日具狀就
    相對人之合法存續性提出相同質疑（原審卷二第68至73頁）
    ，並未獲理，有該案號判決書可憑（原審卷二第85至110頁
    ）。抗告人執前詞主張相對人已無法人資格，尚不足採。
六、抗告人復就相對人所稱其公司由股份有限公司（S.A.）型態
    變更組織為簡化股份公司（S.A.S.），質疑相對人之法人人
    格是否仍為同一，然查：
（一）據相對人陳述其僅係於2002年6月27日經S.A.Matra
      Transport股東會決議變更組織為S.A.S.Matra Transport
      後已完成登記程序，且目前仍合法存續，業據提出經駐法
      國台北代表處認證之2001年、2004年、2005年其公司登記
      證明及英文譯本（原審卷二第4至15頁、第208至211頁）
      。雖抗告人就相對人所提2005年公司登記摘錄資料，指稱
      其第2頁上方載明「R.C.S PARIS Ｚ 000 000 000 (1993
      B07980)」，第1頁所載公司型態則為「SOCIETE PAR
      ACTIONSSIMPLIFIEE」（亦即S.A.S.）。是依相對人所提
      公司登記摘錄資料可知，僅有1993年註冊登記，且1993年
      即已登載公司型態為S.A.S. Matra Transport，其後則未
      有其他變更登記紀錄，此與相對人主張其係於2002年變更
      公司類型云云，顯然不符，何況該等公司登記摘錄資料未
      見任何2002年變更公司型態（由「S.A.」變為「S.A.S.」
      ）之記載，亦無其於1996年被併購之註冊登記紀錄記載等
      語。相對人則表示「R.C. S PARIS Ｚ 000 000 000
      (1993 B07980)」，係指相對人公司向巴黎商業司登記之
      時間及序號，該登記資料核發之時期為2005年9月25日，
      該文件僅記載公司現狀而無記載變更過程，並提出經我國
      駐法國代表處認證之其公司2002年6月27日股東會議事錄
      、公司章程、英文譯本（本院卷第26至66頁，另附中文節
      譯本）、稅務常駐證明及中文譯本（本院卷第74、75頁）
      及巴黎商業法院書記處證明及中文譯本（本院卷第193、
      194頁），上開書記處已就關於2002年10月15日確已收到
      2002 年6月27日Matra Transport公司股東大會特別會議
      之會議記錄摘要一份含決定將MatraTransport公司之法律
      形式股份有限公司「Societe Anonyme」改變為簡化股份
      公司「Societe Par Actions Simplifiee」的內容。
      Matra Transport公司在巴黎商業登記錄上登記號為
      000000000R.C.S. PARIS。此公司法律形式的改變已經於
      2002年10月15日公佈於商業企業登記處，Matra
      Transport公司之企業登記內容亦由此作出相應修改，即
      ：此後公司之新法律形式 (見公司法律形式)─「簡易股
      份公司」（Societe Par Actions Simplifiee）取代以往
      的「股份有限公司」（Societe Anonyme）。根據（法國
      ）民法第1844-3條之規定，此公司法律形式之變化並無形
      成新法人之創立，公司法律形式改變之後的公司法人條件
      一如既往等情加以證明。
（二）又查臺灣臺北地方法院亦於受理90年度重訴字第1849號履
      行契約事件，囑託外交部轉請駐外機構代為查明法商馬特
      拉交通事業股份有限公司組織結構是否變更等事項，經我
      國駐法國代表處協查函覆：「依據法國商業法庭所登載資
      料顯示，馬特拉公司於2002年6月27日由原先的股份有限
      公司（S.A.）變更為簡化型股份公司（S.A.S.），經本處
      洽詢此間律師告稱，在法國任何公司型態、組織結構、地
      址等之變更，並不影響其公司權利與義務。本案馬特拉公
      司變更公司型態，其對外權利與義務並不隨之改變，有該
      處95年3月9日法服字第868號函及檢附之法國商業法庭所
      登載之馬特拉公司資料及中文摘譯可證（本院卷第111至
      116頁）。按應於外國調查證據者，囑託該國管轄機關或
      駐在該國之中華民國大使、公使、領事或其他機構、團體
      為之，此為民事訴訟法第294條第1項所明定，是我國駐法
      國代表處進行協查並檢附資料到院，核無不當。
（三）此外，法國在台協會經貿組亦出具聲明函表示相對人公司
      僅是法律型態的變更，並未影響公司法人資格，變更前後
      均為同一法律實體（原審卷二第290至295頁），抗告人雖
      質疑該協會既非官方機構，亦非法國之公司登記主管機關
      ，其聲明並無任何法律上效力亦無證據能力。然參之法國
      在台協會係我國與法國斷交後，法國為因應我國特殊政治
      情勢，在台灣設立之機構，其工作職掌猶包含核發法國簽
      證、加強台法經貿合作在內之各種事務（本院卷第67頁）
      ，此既為抗告人所不爭執，而我國外交部亦將法國在台協
      會定位為法國之駐台代表機構（本院卷第68頁），上開聲
      明函係法國在台協會經貿組就相對人法人人格存續之事實
      所出具之文書，自得酌採為依據。
（四）再參之抗告人於台灣台北地方法院90年度重訴字第2021
      號損害賠償事件93年11月18日言詞辯論、90年度重訴字第
      1849號履行契約事件93年12月29日言詞辯論中就相對人公
      司係合法存續公司，人格同一等情均未爭執（原審卷二第
      21至23頁），抗告人機電系統工程處復先後於93 年10月
      28日、93年11月12日、93年11月25日行文相對人辦理工程
      結案之初驗及驗收（本院卷第167至169頁），顯示抗告人
      事實上仍承認相對人之合法存續，卻於本件以相對人所提
      證明文書之枝節、公司地址再予爭執，尚不足採。
（五）至抗告人指摘相對人所提稅務申報證明所載公司名稱係「
      S.A.S.Matra Transport」與相對人「S.A.……」不同，
      前者所載該公司業務內容為工程設計、技術研究等與法國
      在台協會檢附文件所載公司業務係自動化機車車輛在外國
      的安裝等不同，質疑相對人已被合併，不復存在，惟前者
      係法國稅務總部核發，後者為巴黎商業法院核發，就公司
      登記號碼既為相同，有關營業內容之記載文字縱非一致，
      應尚不足以推斷相對人人格不復存續。從而，抗告人聲請
      向法國稅務總局函查S.A Matra Transport及S.A.S.
      Matra Transport，以瞭解其各自之最近繳稅年度之稅籍為
      何，以調查S.A.Matra Transport是否仍合法存續，S.A.
      Matra Transport及S.A.S. Matra Transport是否為同一法
      人，因本件事證已甚明確，已無必要。
七、綜上所述，相對人主張其變更組織後，法人人格仍為同一，
    應為可採，原裁定以抗告人異議無理由，予以駁回，核無不
    合，抗告人執前詞聲明不服，於法自有未合，應予駁回。至
    相對人既已變更其公司組織，名稱亦有變動，其於強制執行
    程序中是否應改以新名稱續為執行，則尚非本案所需審究，
    附此敘明。
八、據上論結，本件抗告為無理由。依強制執行法第30條之1，
    民事訴訟法第495條之1第1項、第449條第1項、第95條、第
    78 條，裁定如主文。
中    華    民    國    95    年    11    月    30    日
                    民事第九庭
                        審判長法 官 黃熙嫣
                              法 官 楊力進
                              法 官 陳玉完
正本係照原本作成。
本裁定除以適用法規顯有錯誤為理由，並經本院許可外，不得再
抗告。如提起再抗告，應於收受後10日內委任律師為訴訟代理人
向本院提出再抗告狀。並繳納再抗告費新台幣１千元。
中    華    民    國    95    年    12    月    4     日
                            書記官  鎖瑞嶺


司法院資訊處製作；財團法人民間司法改革基金會備份。
